【裁判字號】    89,訴,801
【裁判日期】    900118
【裁判案由】    綜合所得稅
【裁判全文】
臺北高等行政法院判決                              八十九年度訴字第八○一號
                              .
    原      告  李信用
    被      告  財政部臺北市國稅局
    代  表  人  （局長）甲○○
    訴訟代理人  丙○○
                乙○○
右當事人間因綜合所得稅事件，原告不服財政部中華民國八十九年六月三十日台財訴
第0000000000號訴願決定，提起行政訴訟，本院判決如左：
    主  文
原告之訴駁回。
訴訟費用由原告負擔。
    事  實
一、事實概要：原告係納稅義務人鍾惠蓮之配偶，鍾惠蓮於八十三年度綜合所得稅結
    算申報時，申報原告取自捷和建設股份有限公司（下稱捷和公司）給付之執行業
    務所得新台幣（下同）三六八、ＯＯＯ元，而被告依台灣省北區國稅局所屬新店
    稽徵所通報資料，查得原告於八十三年度以為陳清波代領之名義，自捷和公司及
    大友為營造有限公司（下稱大友為公司）取得土地買賣仲介之佣金所得為一二、
    九六六、九一七元及八Ｏ二、一二五元，並出具承諾書表示上述所得願歸課其本
    人之綜合所得稅，乃併核定鍾惠蓮之綜合所得總額為一五、三一八、Ｏ四二元，
    補徵稅額五、一七Ｏ、Ｏ九六元，且按漏稅額五、一二九、二六五元處以Ｏ．五
    倍罰鍰計二、五六四、六ＯＯ元（計至百元止）。原告不服，主張其取得捷和公
    司及大友為公司支付之土地仲介佣金分別為五、一八六、七六七元（含扣繳稅額
    五一八、六七七元）及零元，其餘為訴外人陳港所取得，且原核定系爭所得未將
    扣繳稅款加計云云，申經復查結果，獲准追認扣繳稅款一、四Ｏ三、六四二元及
    核減執行業務（佣金）所得二、五九三、三八三元，變更綜合所得總額為一二、
    七二四、六五九元，淨額為一二、Ｏ一九、六五九元，扣繳稅額為一、五三一、
    Ｏ九三元，並核減罰鍰一、二二Ｏ、五ＯＯ元，變更應處罰鍰為一、三四四、一
    ＯＯ元。原告仍不服，提起訴願亦遭決定駁回，遂提起行政訴訟。
二、兩造聲明：
  (一)原告聲明：原處分及訴願決定均撤銷。
  (二)被告聲明：駁回原告之訴。
三、兩造之爭點：原告向捷和公司及大友為公司領取之土地買賣仲介佣金，其中七、
    二五○、五三五元是否為訴外人陳港之所得，而不應歸列為原告之執行業務所得
    課徵綜合所得稅？
  (一)原告主張之理由：
    1.訴外人陳港為捷和公司及大友為公司之董事長，該二公司欲出售土地，陳港與
      原告合作，由原告出面仲介並領取仲介佣金，由陳港分得七、二五○、五三五
      元，惟被告竟將陳港分得該金額列入原告所得課徵所得稅，致原告權利受損。
    2.陳港分得之七、二五○、五三五元係台灣土地銀行長安分行號碼ＢＭ0000
      000、ＢＭ00000000張支票，嗣存入中國國際商業銀行天母分行之
      活期儲蓄存款00000000000廖美鳳帳戶中，該部分所得應由其負責
      繳稅，其逃漏綜合所得稅，原告已向台灣台北地方法院檢察署提出告訴。
  (二)被告主張之理由：
    1.按「凡有中華民國來源所得之個人，應就其中華民國來源之所得，依本法規定
      ，課徵綜合所得稅。」「個人之綜合所得總額，以其全年左列各類所得合併計
      算之：第一類．．．第二類：執行業務所得：凡執行業務者之業務或演技收入
      ，減除業務所房租或折舊、業務上使用器材設備之折舊及修理費、或收取代價
      提供顧客使用之藥品、材料等之成本、業務上雇用人員之薪資、執行業務之旅
      費及其他直接必要費用後之餘額為所得額。」「納稅義務人之配偶，及合於第
      十七條規定得申報減除扶養親屬免稅額之受扶養親屬，有前條各類所得者，應
      由納稅義務人合併報繳。」分別為行為時所得稅法第二條第二項、第十四條第
      一項第二類及第十五條第一項所明定。次按「執行業務者未依法辦理結算申報
      ，或未依法設帳記載並保存憑證，或未能提供證明所得額之帳簿文據者，八十
      三年度應依下列標準計算其必要費用．．．七、經紀人．．．(二)一般經紀人二
      Ｏ％」亦經財政部八十四年二月十五日台財稅第八四一六Ｏ三九四一號函核定
      在案。
    2.本件原告配偶鍾惠蓮八十三年度綜合所得稅結算申報，經被告依據台灣省北區
      國稅局所屬新店稽徵所通報資料，及內政部警政署刑事警察局（八六）刑偵六
      （經）字第五七九九七號函，查得原告於八十三年度代陳清波向捷和公司及大
      友為公司取得土地買賣仲介之佣金為一二、九六六、九一七元及八Ｏ二、一二
      五元，並出具承諾書表示上述所得願意歸課其本人綜合所得稅，乃據以合併核
      定原告之配偶鍾惠蓮當年度綜合所得總額。原告不服，主張其僅取得捷和公司
      支付之土地仲介佣金五、一八六、七六七元云云，申經復查結果，被告以原告
      未能提示有關之證明文件，以實其說，空言主張，不足為採。惟原告取得捷和
      公司之所得一二、九六六、九一七元，應屬執行業務（佣金）所得，依首揭函
      釋應予扣除百分之二十必要費用，經重行核算此筆執行業務（佣金）所得為一
      Ｏ、三七三、五三四元，與原核定之差額二、五九三、三八三元應予核減；另
      取自大友為公司之所得八Ｏ二、一二五元，亦應屬執行業務（佣金）所得，此
      筆所得原扣繳憑單給付總額為一、Ｏ六九、五ＯＯ元，扣除百分之二十費用後
      應核定此筆所得為八五五、六ＯＯ元，基於復查不得為不利原告之決定原則，
      此筆所得原核應予維持。另原告稱系爭所得原核未將扣繳稅款加計乙節，經核
      原告主張尚屬可採，應准予追認扣繳稅款計一、四Ｏ三、六四二元（
      1,296,692+106,950=1,403,642），復查決定追認扣繳稅款一、四Ｏ三、六四
      二元及核減執行業務所得二、五九三、三八三元，變更綜合所得總額為一二、
      七二四、六五九元，經核並無不妥。
    3.茲原告復執前詞，並檢附支票二張、台灣台北地方法院刑事判決及台灣高等法
      院刑事判決，資為爭議。查其提示之臺灣土地銀行長安分行支票號碼ＢＭ00
      00000、ＢＭ0000000兩張支票，係存入中國國際商業銀行天母分
      行之活期儲蓄存款帳號Ｚ0000000000廖美鳳之帳戶，尚非原告所訴
      求之主張。又所提示之二份判決書，其判決書上並無原告主張之事項。
    4.又按「納稅義務人已依本法規定辦理結算申報，但對依本法規定應申報課稅之
      所得額有漏報或短報情事者，處以所漏稅額兩倍以下之罰鍰。」為行為時所得
      稅法第一百十條第一項所明定。本件原告之配偶鍾惠蓮八十三年度綜合所得稅
      結算申報，經被告查得其漏報執行業務所得二筆分別為一二、九六六、九一七
      元及八Ｏ二、一二五元，已如前述，有內政部警政署刑事警察局（八六）刑偵
      （六）經字第五七九九七號函承諾書及捷和公司、大友為公司說明書為證，違
      章事證明確，被告初查乃依所漏稅額處以Ｏ．五倍之罰鍰計二、五六四、六Ｏ
      Ｏ元，原告不服，申經復查結果，因漏稅額變更為二、六八八、二七一元，罰
      鍰亦變更為一、三四四、一ＯＯ元，追減罰鍰一、二二Ｏ、五ＯＯ元，揆諸首
      揭規定，並無不合，本件原處分及所為復查及訴願決定均無違誤。
    5.本案原係依內政部警政署刑事警察局（八六）刑偵六（經）字第五七九九七號
      函所載，陳清波檢舉捷和公司負責人及大友為公司負責人虛報其本人佣金，嗣
      經台灣省北區國稅局查得係原告以陳清波為仲介人，持陳清波之身份證影本及
      私章領取該筆土地買賣仲介費，未交付予陳清波，僅給予酬勞十萬元。被告遂
      依據內政部警政署刑事警察局函及北區國稅局所屬新店稽徵所通報資料，並發
      文函查捷和公司及大有為公司，上述二公司均稱「本公司係依仲介人李信用所
      陳述：陳清波對本筆土地交易有仲介之事實，因此本公司依李信用所提示之陳
      清波身份證影本及陳清波私章加以簽收，並由李信用簽明代領，本公司即據以
      通報所得。」，原告並於八十六年九月二十二日至被告辦公處所陳述稱上述系
      爭金額，支票抬頭雖為陳清波，惟確由其本人代領，並承諾同意改課原告之綜
      合所得稅，原告雖於復查時，改針對上述二公司支付原告之土地仲介佣金僅為
      五、一八六、七六七元，其餘均為陳港所取得，惟原告並無法提示相關證明文
      件，空言主張，不足為採。
    理  由
一、按「凡有中華民國來源所得之個人，應就其中華民國來源之所得，依本法規定，
    課徵綜合所得稅。」「個人之綜合所得總額，以其全年左列各類所得合併計算之
    ：．．第二類：執行業務所得：凡執行業務者之業務或演技收入，減除業務所房
    租或折舊、業務上使用器材設備之折舊及修理費、或收取代價提供顧客使用之藥
    品、材料等之成本、業務上雇用人員之薪資、執行業務之旅費及其他直接必要費
    用後之餘額為所得額。」「納稅義務人之配偶，及合於第十七條規定得申報減除
    扶養親屬免稅額之受扶養親屬，有前條各類所得者，應由納稅義務人合併報繳。
    」「納稅義務人已依本法規定辦理結算申報，但對依本法規定應申報課稅之所得
    額有漏報或短報情事者，處以所漏稅額兩倍以下之罰鍰。」分別為行為時所得稅
    法第二條第二項、第十四條第一項第二類、第十五條第一項、第一百十條第一項
    所明定。
二、原告主張其向捷和公司及大友為公司領取之土地買賣仲介佣金，其中七、二五○
    、五三五元為訴外人陳港取得，不應列原告所得課稅。經查本件原係訴外人陳清
    波經台灣省北區國稅局台北縣稅捐稽徵處新店稽徵所以其八十三年度由捷和公司
    及大友為公司給付合計一三、七六九、○四二元漏未申報綜合所得稅，通知補稅
    ，而提出檢舉。內政部警政署刑事警察局以「經查陳清波因其友人李信用藉口購
    買土地向陳清波借用身分證及印章便於土地移轉登記之用，竟擅自作為捷和建設
    股份有限公司及大友為營造股份有限公司費用支出之所得人，經傳訊李信用則改
    口供稱：係因其介紹捷和建設股份有限公司購買土地所得之佣金，經陳清波之同
    意，以其名義作為申報所得之用，並以十萬元作為酬酢等云；惟李某於本局傳訊
    前夕，及時交付陳清波新台幣四百八十八萬元之台灣銀行支票乙張，作為補繳稅
    款之用，．．」函請被告辦理原告之逃漏稅捐部分。被告遂依該函及台灣省北區
    國稅局台北縣稅捐稽徵處新店稽徵所通報資料發文函查，經捷和公司及大有為公
    司分別函覆「本公司係依仲介人李信用所陳述：陳清波對本筆土地交易有仲介之
    實，因此本公司依李信用所提示之陳清波身份證影本及陳清波私章加以簽收，並
    由李信用簽明代領，本公司即據以通報所得。」「本公司係依李信用所陳述：陳
    清波為本筆交易之實質仲介人，因此本公司依李信用所提示之陳清波身份證影本
    及陳清波私章加以簽收，並由李信用簽明代領，本公司即據以通報所得。」。原
    告經通知於八十六年九月二十二日至被告處所時，亦以其用確有向捷和公司及大
    友為公司領取八十三年度陳清波名義之佣金一二、九六六、九一七元及八○二、
    一二五元，因無法提出支付證明，承諾同意改課原告之綜合所得稅，並要求從輕
    處罰，願如數繳納稅款及罰款，有內政部警政署刑事警察局（八六）刑偵六（經
    ）字第五七九九七號函、捷和公司（八六）捷財字第一一八號函、大友為公司（
    八六）大財字第○八八號函及原告自認真正之承諾書在原處分卷可稽，事證明確
    。參以原告訴願時提出之台灣台北地方法院八十七年度訴字第三八二號刑事判決
    （原告於該案被訴違反稅捐稽徵法等獲判無罪）記載「被告李信用辯稱：伊為仲
    介土地買賣之掮客，有錢就拿到故鄉田尾買農地，買賣地時如果有太多錢，稅捐
    稽徵處就會來查，所以大筆錢會用別人名義來報稅，伊仲介上開二筆土地之買賣
    ，買賣雙方均須給伊佣金，因為伊在買賣完成後，向被告陳港表示希望以後仍會
    有仲介捷和公司之土地買賣，願以所得賣方捷和公司之佣金答謝之，因被告陳港
    表示公司照規定會開收據，有報稅問題，伊才告訴被告陳港報稅的事情伊會處理
    ，遂以十萬元代價央告訴人陳清波作為報稅之人頭，並言明日後之個人綜合所得
    稅由伊代為繳納」等語，足認前述八十三年度取自捷和公司及大友為公司之佣金
    均為原告之所得，原告所稱其中七、二五○、五三五元為訴外人陳港取得云云，
    顯不可採。且縱原告於取得系爭佣金後，將其中七、二五○、五三五元交付訴外
    人陳港，亦係其事後處分自己所得之行為，與系爭佣金為原告所得，不能混為一
    談。故原告以其提出之臺灣土地銀行長安分行號碼ＢＭ0000000、ＢＭ0
    000000號兩張支票，係存入中國國際商業銀行天母分行之活期儲蓄存款帳
    號Ｚ0000000000廖美鳳帳戶，聲請訊問證人廖美鳳，核無必要，併予
    敘明。
三、又原告之配偶鍾惠蓮八十三年度綜合所得稅結算申報，經被告查得其漏報原告當
    年度之執行業務所得，自得依法處以罰鍰。從而被告以原告向捷和公司、大友為
    公司取得前述土地買賣仲介之佣金，依財政部八十四年二月十五日台財稅第八四
    一六Ｏ三九四一號函釋予以扣除百分之二十必要費用，併予追認扣繳稅款後，核
    定納稅義務人即原告配偶鍾惠蓮之八十三年度綜合所得總額為一二、七二四、六
    五九元，淨額一二、Ｏ一九、六五九元，所漏稅額計二、六八八、二七一元，並
    處以所漏稅額○．五倍之罰鍰一、三四四、一○○元（計至百元止），核無違誤
    ，訴願決定予以維持，亦無不合，原告徒執前詞，聲請撤銷，為無理由，應予駁
    回。
四、據上論結，本件原告之訴為無理由，依行政訴訟法第九十八條第三項前段，判決
    如主文。
中      華      民      國     九十     年      一      月     十八     日
                          臺北高等行政法院  第一庭
                                            審判長  法  官  鄭忠仁
                                                    法  官  林育如
                                                    法  官  楊莉莉
右為正本係照原本作成。
如不服本判決，應於送達後二十日內，向本院提出上訴狀並表明上訴理由，如於本判
決宣示後送達前提起上訴者，應於判決送達後二十日內補提上訴理由書（須按他造人
數附繕本）。
中      華      民      國     九十     年      一      月     十九     日
                                                    書記官  黃舜民


司法院資訊處製作；財團法人民間司法改革基金會備份。
